臺灣臺北地方法院民事判決　　　　　　　　　　　　　九十一年度重訴字第一九二八號
　　原　　　告　臺北市政府教育局
　　法定代理人　甲○○
　　法定代理人　乙○○
右當事人間請求回復原狀等事件，本院判決如左：
    主      文
被告應就坐落臺北市○○區○○段四小段二八一地號，使用面積一萬二千平方公尺之
土地，以上揭區域內土方回填現場水池，將地表瀝青刨除、拆除內部圍籬及展示燈具
，並將上揭廢棄物運離，回復原狀。
被告應給付原告新台幣參佰參拾捌萬零伍佰拾柒元及自民國九十一年八月八日起至清
償日止按年息百分之五計算之利息。
訴訟費用由被告負擔。
本判決得假執行。
    事      實
甲、原告方面：
    一、聲明：如主文第一項、第二項所載。
    二、陳述：
        （一）被告藝豐文化事業有限公司於民國九十一年一月十七日與原告簽訂「
              臺北市市有土地使用契約」（下稱系爭租約），約定原告所管有坐落
              於臺北市○○區○○段四小段二八一地號，使用面積一萬二千平方公
              尺土地（下稱系爭土地）出租予被告，租期自九十一年一月二十五日
              起至九十一年四月七日止，供被告作為舉辦「希望之光」燈會使用，
              月租金新台幣（下同）八十九萬元。詎租期期屆滿時，被告未依系爭
              租約第三條繳付租金，亦未依系爭租約第五條，於租期屆滿時起十日
              內將土地回復原狀，經原告分別於九十一年四月十一日及九十一年五
              月三日二度發函催告其繳付租金及回復土地原狀，惟均未獲置理，爰
              依系爭契約訴請被告將系爭土地回復原狀，並給付租金及違約金。
        （二）被告應將系爭土地回復原狀部分：
            １、系爭租約第十條約定：「乙方於期滿或中途停止使用時所使用土地
                應回復原狀，逾期未回復原狀，乙方並應支付相當於一個月租金之
                違約金。使用期滿並應以書面通知甲方派員接管。」第五條約定：
                「乙方使用之土地，在使用期間內，乙方並應遵守下列約定：‧‧
                ‧（二）乙方所使用之土地，應作適當之安全措施，並保持土地完
                整，不得產生依何污染或髒亂影響附近居民生活環境，並保持環境
                安全及清潔維護，負責施工後之修復責任；如構成危害，一切責任
                由乙方負責，同時甲方得終止契約收回土地，乙方並應於十日內將
                土地回復原狀，不得要求任何補償；使用期限屆滿契約終了時，亦
                同。」是被告應自九十一年四月七日租期屆滿時起十日內即九十一
                年四月十七日前，應將系爭土地回復原狀，即將其所舖設之瀝青、
                內部圍籬及展示燈具等地上物清除，並將就地取土填平所開挖之水
                池；被告逾期仍不將系爭土地回復原狀，經原告二度函催置之不理
                ，顯已違約。
            ２、被告明知應依約將其於系爭土地上所鋪設之瀝青、內部圍籬及展示
                燈具等地上物清除，並將其開挖之水池填平，竟違約，逾期而不為
                經原告二度函催，仍不予置理，實已侵害原告就系爭土地之使用、
                收益權，依民法一百八十四條第一項前段、第二百十三條第一項被
                告亦應負回復原狀之責。
        （三）被告積欠原告租金部份：
            １、系爭租約第二條約定：「使用期間：自九十一年一月二十五日起至
                九十一年四月七日止，屆滿時，使用關係即行終止，甲方不另通知
                。」第三條約定：「使用費：新台幣每月捌拾玖萬元（如遇公告地
                價租金率調整時，應隨同調整），乙方應按期（一個月為一期）依
                繳款單於約定期限內向指定收款處所繳納‧‧‧（三）逾期繳納未
                滿在二個月以上未滿三個月者，照欠額加收百分之十。」被告應付
                原告二個月又十三天之租金，以每月八十九萬元計算共二百十六萬
                五千六百六十七元。
            ２、被告使用系爭土地舉辦燈會，卻拒不繳付對價，無異以不法行為無
                償使用系爭土地，因而受有消極財產減少之利益，且致原告受有無
                法就系爭土地使用收益之損害，被告依民法第一百七十九條第一項
                前段亦應返還其不當得利。
        （四）被告應給付原告違約金部分：
            １、系爭租約第三條約定：「使用費：新台幣每月捌拾玖萬元（如遇公
                告地價租金率調整時，應隨同調整），乙方應按期（一個月為一期
                ）依繳款單於約定期限內向指定收款處所繳納‧‧‧（四）逾期繳
                納未滿在三個月以上未滿四個月者，照欠額加收百分之十五。」被
                告積欠原告二個月又十三天之租金共計二百十六萬五千六百六十七
                元，經催告迄未清償，計逾期已有三個月以上，故依前揭約定被告
                應給付原告違約金三十二萬四千八百五十元。
            ２、系爭租約第十條約定：「乙方於期滿或中途停止使用時所使用土地
                應回復原狀，逾期未回復原狀，乙方並應支付相當於一個月租金之
                違約金。使用期滿並應以書面通知甲方派員接管。」被告逾期不將
                系爭土地回復原狀，且經原告二度函催，迄今已三個月餘仍未處理
                ，依前揭約定被告應另負賠償相當於一個月租金即九十八萬元之違
                約金。
            ３、故被告應給付原告違約金共計一百二十一萬四千八百五十元。
    三、證據：提出臺北市有土地使用契約一件、北市教八字第○九一三○六八八六
        ○○號函一件、北市教八字第○九一三二八六九二○○號函一件、北市教八
        字第○九一三三四○六○○○號函一件（均影本）、照片五幀為證。
乙、被告方面：
    一、聲明：同意原告之請求。
    二、陳述：同意回復原狀，對於原告請求租金及違約金的金額沒有意見，原告所
        有請求都是有依據的，但目前沒有能力清償。
    理        由
一、原告主張被告於九十一年一月十七日與原告簽訂系爭租約，約定原告所管有系爭
    土地出租予被告，租期自九十一年一月二十五日起至九十一年四月七日止，供被
    告作為舉辦「希望之光」燈會使用，月租金八十九萬元。詎租期期屆滿時，被告
    未依系爭租約第三條繳付租金，亦未依系爭租約第五條，於租期屆滿時起十日內
    將土地回復原狀，經原告分別於九十一年四月十一日及九十一年五月三日二度發
    函催告其繳付租金及回復土地原狀，惟均未獲置理，爰依系爭契約訴請被告將系
    爭土地回復原狀，並給付租金二百十六萬五千六百六十七元及違約金一百二十一
    萬四千八百五十元等語，並提出臺北市有土地使用契約、催告函及現場照片為證
    。被告則於本院九十一年九月十日言詞辯論期日為訴訟標的之認諾。依民事訴訟
    法第三百八十四條規定，本院即應本於被告之認諾而為其敗訴之判決。
二、從而原告依據租賃物回復原狀請求權、租金給付請求權、違約金給付請求權之法
    律關係，請求被告應就坐落臺北市○○區○○段四小段二八一地號，使用面積一
    萬二千平方公尺之土地，以上揭區域內土方回填現場水池，將地表瀝青刨除、回
    復原狀，以及給付原告三百三十八萬零五百十七元及自九十一年八月八日起至清
    償日止按年息百分之五計算之利息為有理由，應予准許。
三、本件係本於被告認諾所為之判決，爰依職權宣告假執行。
四、據上論結，原告之訴為有理由，依民事訴訟法第七十八條、第三百八十九條第一
    項第一款，判決如主文。
中　　　華　　　民　　　國　　九十一　　年　　　九　　　月　　 十九　　 日
                              民事第五庭法      官　賴劍毅
右為正本係照原本作成
如對本判決上訴，須於判決送達後廿日內向本院提出上訴狀
中　　　華　　　民　　　國　　九十一　　年　　　九　　　月　　 十九　　 日
　　　　　　　　　　　　　　　　　　　　法院書記官　吳芳玉
